臺灣臺南地方法院刑事裁定
111年度單聲沒字第85號
聲  請  人  臺灣臺南地方檢察署檢察官
被      告  郭子豪


上列聲請人因被告違反毒品危害防制條例案件（109年度毒偵字
第1324號、111年度毒偵字第435號），聲請宣告沒收違禁物及供
犯罪所用之物（111年度聲沒字第292號），本院裁定如下：
    主  文
扣案之第二級毒品甲基安非他命壹包（含外包裝，檢驗後淨重零
點零零伍公克）及內含第二級毒品之玻璃球吸食器壹組，均沒收
銷燬之；扣案之玻璃球貳個、殘渣袋壹個、電子磅秤壹台、針筒
貳支，均沒收之。
    理  由
一、本件聲請意旨略以：㈠臺南市政府警察局第二分局員警於民
    國109年5月17日17時14分許，在臺南市○○區○○路0段000號前
    ，查獲被告甲○○施用第二級毒品犯行，並扣得第二級毒品甲
    基安非他命1包（毛重0.26公克）、吸食器1組等物。㈡嘉義
    縣警察局少年警察隊員警於110年11月15日10時5分許，在臺
    南市○○區○○路0段000巷00號，查獲被告施用毒品犯行，並扣
    得玻璃球2個、殘渣袋1個、電子磅秤1台、針筒2支等物。嗣
    被告依本院裁定送觀察、勒戒後，認無繼續施用毒品之傾向
    ，經臺灣臺南地方檢察署檢察官於111年2月24日為不起訴處
    分確定在案。經查，上開扣案之甲基安非他命係第二級毒品
    且屬違禁物，有高雄市立凱旋醫院濫用藥物成品檢驗鑑定書
    1份在卷可參，另上開扣案之吸食器、玻璃球、殘渣袋、電
    子磅秤、針筒等物，則係被告所有且係其為該案施用毒品犯
    行所用，而前開案件之所以未能追訴被告犯罪，係因法律上
    原因所致，爰就前開扣案之物，分別依毒品危害防制條例第
    18條第1項前段、刑法第40條第2項、第38條第1項及第38條
    第2項、第40條第3項規定，聲請宣告沒收銷燬及沒收之等語
    。
二、按違禁物得單獨宣告沒收，刑法第40條第2項定有明定；又
    甲基安非他命係毒品危害防制條例第2條第2項第2款所規範
    之第二級毒品，禁止持有、施用，自屬違禁物無訛，應依毒
    品危害防制條例第18條第l項前段規定，沒收銷燬之。次按
    供犯罪所用、犯罪預備之物或犯罪所生之物，屬於犯罪行為
    人者，得沒收之；而其因事實上或法律上原因未能追訴犯罪
    行為人之犯罪或判決有罪者，得單獨宣告沒收，刑法第38條
    第2項前段、第40條第3項亦分別定有明文。
三、經查：
　㈠被告於109年5月17日17時15分許，在臺南市○○區○○路0段000
    號前，因毒品另案為警緝獲時，扣得白色結晶1包（含袋重0
    .26公克）及使用過之吸食器1組，並同意採尿（檢體編號10
    9N118）送驗結果，呈安非他命、甲基安非他命陽性反應；
    另於110年11月15日10時5分許，為警持票在其臺南市○○區○○
    路0段000巷00號住處執行搜索，扣得玻璃球2個、殘渣袋1個
    、電子磅秤1台、針筒2支，並同意採尿（檢體編號少A11033
    ）送驗結果，呈安非他命、甲基安非他命陽性反應，而涉犯
    施用第二級毒品犯行，經檢察官聲請本院於110年4月12日以
    110年度毒聲更二字第3號裁定令被告入勒戒處所執行觀察、
    勒戒後，認無繼續施用毒品傾向，於111年2月23日釋放出所
    ，由臺灣臺南地方檢察署檢察官於111年2月24日以109年度
    毒偵字第1324號、111年度毒偵字第435號為不起訴處分確定
    等情，有臺南市政府警察局第二分局搜索扣押筆錄暨扣押物
    品目錄表、送驗尿液年籍對照表、臺南市政府衛生局109年5
    月29日檢驗結果報告（第二分局警卷第17至25、33頁、109
    毒偵1324號卷第21頁）、本院110年聲搜字1222號案南院刑
    搜字第8210號搜索票、嘉義縣警察局少年警察隊搜索扣押筆
    錄暨扣押物品目錄表、代號與真實姓名對照表、正修科技大
    學超微量研究科技中心111年1月17日出具之尿液檢驗報告（
    嘉義縣警察局警卷第7至14頁）、前揭刑事裁定、釋票回證
    、不起訴處分書各1份（109毒偵1324號卷第45至47、90、91
    頁）在卷查核屬實。
　㈡警方於109年5月17日查扣之白色結晶1包送鑑定結果，檢出第
    二級毒品甲基安非他命成分，檢驗後淨重0.005公克；玻璃
    球吸食器1組送鑑定結果，則檢出第二級毒品甲基安非他命
    、安非他命成分等情，有高雄市立凱旋醫院109年6月24日高
    市凱醫驗字第64805號濫用藥物成品檢驗鑑定書（109毒偵13
    24號卷第23頁）在卷可稽，足證上開扣案之白色結晶1包為
    毒品危害防制條例第2條第2項第2款規定之第二級毒品無訛
    ，不問屬於犯罪行為人與否，應依毒品危害防制條例第18條
    第1項前段之規定宣告沒收銷燬。又直接包裝上開毒品之外
    包裝，及扣案內含第二級毒品之玻璃球吸食器1組，因與其
    內之毒品難以完全析離，且無完全析離之實益及必要，均應
    視為毒品，亦應依毒品危害防制條例第18條第1項前段規定
    ，一併宣告沒收銷燬。聲請人聲請單獨宣告沒收銷燬，洵屬
    有據。至於鑑驗所耗損之毒品，既已滅失，自無庸再予宣告
    沒收銷燬。
　㈢警方於110年11月15日查扣之玻璃球2個、殘渣袋1個、電子磅
    秤1台、針筒2支，係被告所有供其犯施用毒品犯行所用之物
    ，業據被告供明在卷（嘉義縣警察局警卷第2頁），依刑法
    第38條第2項前段之規定，自為得沒收之物。且本件之所以
    未能追訴被告上開施用第二級毒品犯行，乃因其經觀察、勒
    戒處分後經檢察官為不起訴處分確定之法律上原因所致，揆
    諸首揭法律規定，聲請人聲請單獨宣告沒收上開扣案物，亦
    屬有據。
四、依刑事訴訟法第455條之36第2項，刑法第38條第1項、第2項
    前段、第40條第2項、第3項，毒品危害防制條例第18條第1
    項前段，裁定如主文。
中　　華　　民　　國　　111 　年　　3 　　月　　18　　日
　　　　　　　　　刑事第五庭    法　官　林欣玲
以上正本證明與原本無異。
如不服本裁定，應於收受送達後5日內向本院提出抗告狀。（應
附繕本）
　　　　　　　　　　　　　　　　書記官　莊文茹
中　　華　　民　　國　　111 　年　　3 　　月　　22　　日